---
title: "Práctica 2: Limpieza y análisis de datos"
author: <center> David Dávila y Mónica Gómez </center> 
date: <center> 2020/01/05 </center> 
output:
  html_document:
    toc: yes
    number_sections: true
    df_print: paged
    highlight: zenburn
    code_folding: show
    theme: spacelab
    collapse: no
  pdf_document:
    toc: yes
    number_sections: true
    highlight: zenburn
    code_folding: show
    theme: spacelab
    collapse: no
---

```{r setup, include=FALSE}
knitr::opts_chunk$set(echo = TRUE)
```
```{r message=FALSE, warning=FALSE}
# getwd()
```

******
# Presentación
******

En esta práctica se elabora un caso práctico orientado a aprender a identificar los datos  relevantes para un proyecto analítico y usar las herramientas de integración, limpieza, validación  y análisis de las mismas. Para hacer esta práctica tendréis que trabajar en grupos de 2 personas.  Tendréis que entregar un solo archivo con el [enlace Github](https://github.com) donde se  encuentren las soluciones incluyendo los nombres de los componentes del equipo. Podéis utilizar  la Wiki de Github para describir vuestro equipo y los diferentes archivos que corresponden a vuestra entrega. Cada miembro del equipo tendrá que contribuir con su usuario Github. Aunque  no se trata del mismo enunciado, los siguientes ejemplos de ediciones anteriores os pueden  servir como guía: 

● Ejemplo: https://github.com/Bengis/nba-gap-cleaning  
● Ejemplo complejo (archivo adjunto). 

******
# Competencias 
******

En esta práctica se desarrollan las siguientes competencias del Máster de Data Science: 

● Capacidad de analizar un problema en el nivel de abstracción adecuado a cada situación  y aplicar las habilidades y conocimientos adquiridos para abordarlo y resolverlo.  

● Capacidad para aplicar las técnicas específicas de tratamiento de datos (integración,  transformación, limpieza y validación) para su posterior análisis. 

******
# Objetivos 
******

Los objetivos concretos de esta práctica son:  

- Aprender a aplicar los conocimientos adquiridos y su capacidad de resolución de  problemas en entornos nuevos o poco conocidos dentro de contextos más amplios o  multidisciplinares. 
- Saber identificar los datos relevantes y los tratamientos necesarios (integración, limpieza  y validación) para llevar a cabo un proyecto analítico.  
- Aprender a analizar los datos adecuadamente para abordar la información contenida en  los datos. 
- Identificar la mejor representación de los resultados para aportar conclusiones sobre el problema planteado en el proceso analítico. 
- Actuar con los principios éticos y legales relacionados con la manipulación de datos en función del ámbito de aplicación. 
- Desarrollar las habilidades de aprendizaje que les permitan continuar estudiando de un  modo que tendrá que ser en gran medida autodirigido o autónomo. 
- Desarrollar la capacidad de búsqueda, gestión y uso de información y recursos en el  ámbito de la ciencia de datos.

******
# Descripción de la Práctica a realizar 
******

El objetivo de esta actividad será el tratamiento de un dataset, que puede ser el creado en la  práctica 1 o bien cualquier dataset libre disponible en [Kaggle](https://www.kaggle.com). Algunos ejemplos de dataset con los que podéis trabajar son: 

● [Red Wine Quality](https://www.kaggle.com/uciml/red-wine-quality-cortez-et-al-2009)   

● [Titanic: Machine Learning from Disaster](https://www.kaggle.com/c/titanic) 

El último ejemplo corresponde a una competición activa de Kaggle de manera que,  opcionalmente, podéis aprovechar el trabajo realizado durante la práctica para entrar en esta  competición. Siguiendo las principales etapas de un proyecto analítico, las diferentes tareas a realizar (y justificar) son las siguientes: 

******
# Descripción del dataset. ¿Por qué es importante y qué pregunta/problema pretende responder?
******

El dataset elegido se llama ‘Credit Card customers’ y puede descargarse desde la plataforma [Kaggle](https://www.kaggle.com/sakshigoyal7/credit-card-customers). Su importancia radica en que trata de resolver un frecuente problema de negocios. 
Este conjunto de datos contiene la información de una agencia bancaria, donde el administrador desea conocer el o los motivos por los cuales están perdiendo clientes, así como prevenir el así llamado ‘Credit Card Churning’. 

Habiendo identificado los clientes que potencialmente desean prescindir de algún servicio bancario, la agencia podría anticipar estrategias para lograr que dichos clientes se queden por más tiempo.

Este dataset contiene información sobre 10,127 clientes. Entre los datos descriptores se encuentran 23 variables que son: 

0   CLIENTNUM:  de tipo entero y sin valores nulos                                                                                                                
1   Attrition_Flag: de tipo entero y sin valores nulos                                                                                                                         
2   Customer_Age: de tipo entero y sin valores nulos                                                                                                                          
3   Gender: de tipo objeto y sin valores nulos                                                                                                                                   
4   Dependent_count: de tipo entero y sin valores nulos                                                                                                                         
5   Education_Level: de tipo objeto y sin valores nulos                                                                                                                        
6   Marital_Status: de tipo objeto y sin valores nulos                                                                                                                        
 7   Income_Category: de tipo objeto y sin valores nulos                                                                                                                       
 8   Card_Category: de tipo objeto y sin valores nulos                                                                                                                            
 9   Months_on_book: de tipo entero y sin valores nulos                                                                                                                           
 10  Total_Relationship_Count: de tipo entero y sin valores nulos                                                                                                                  
 11  Months_Inactive_12_mon: de tipo entero y sin valores nulos                                                                                                                   
 12  Contacts_Count_12_mon: de tipo entero y sin valores nulos                                                                                                                      
 13  Credit_Limit: de tipo flotante y sin valores nulos                                                                                                                           
 14  Total_Revolving_Bal: de tipo entero y sin valores nulos                                                                                                                    
 15  Avg_Open_To_Buy: de tipo flotante y sin valores nulos                                                                                                                        
 16  Total_Amt_Chng_Q4_Q1: de tipo flotante y sin valores nulos                                                                                                                   
 17  Total_Trans_Amt: de tipo entero y sin valores nulos                                                                                                                           
 18  Total_Trans_Ct: de tipo entero y sin valores nulos                                                                                                                            
 19  Total_Ct_Chng_Q4_Q1: de tipo flotante y sin valores nulos                                                                                                                    
 20  Avg_Utilization_Ratio: de tipo flotante y sin valores nulos                                                                                                                
 21  Naive_Bayes_Classifier_Attrition_Flag_Card_Category_Contacts_Count_12_mon_Dependent_count_Education_Level_Months_Inactive_12_mon_1: de tipo objeto y sin valores nulos   
 22  Naive_Bayes_Classifier_Attrition_Flag_Card_Category_Contacts_Count_12_mon_Dependent_count_Education_Level_Months_Inactive_12_mon_2: de tipo flotante y sin valores nulos  

Este dataset se encuentra completamente en el idioma inglés y se trabajará como tal sin hacer traducciones de variables o información, sin embargo se describen en la tabla siguiente aquellas que se tomarán en cuenta para los análisis posteriores:

| Variable | Descripción |
|-|-|
| "CLIENTNUM" | Numero de cliente: Identificador único del cliente titular de la cuenta |
| "Customer_Age" | Variable demográfica: edad del cliente en años |
| "Dependent_count" | Variable demográfica: número de dependientes |
| "Marital_Status" | Variable demográfica: Casado, Soltero, Divorciado, Desconocido |
| "Card_Category" | Variable de producto: tipo de tarjeta (azul, plata, oro, platino) |
| "Total_Relationship_Count" | Número total de productos en poder del cliente |
| "Months_Inactive_12_mon" | Número de meses inactivos en los últimos 12 meses |
| "Contacts_Count_12_mon" | Número de contactos en los últimos 12 meses |
| "Total_Revolving_Bal" | Saldo rotatorio total en la tarjeta de crédito |
| "Total_Amt_Chng_Q4_Q1" | Cambio en el monto de la transacción (Q4 sobre Q1) |
| "Total_Trans_Ct" | Recuento total de transacciones (últimos 12 meses) |
| "Avg_Utilization_Ratio" | Índice de utilización promedio de la tarjeta |
| "Attrition_Flag" | Variable de evento interno (actividad del cliente): si la cuenta está cerrada, entonces 1 más 0 |
| "Gender" | Variable demográfica: M = Hombre, F = Mujer |
| "Education_Level" | Variable demográfica: calificación educativa del titular de la cuenta (ejemplo: escuela secundaria, graduado universitario, etc.) |
| "Income_Category" | Variable demográfica: categoría de ingresos anuales del titular de la cuenta (<$ 40K, $ 40K - 60K, $ 60K - $ 80K, $ 80K- $ 120K,> $ 120K, Desconocido) |
| "Months_on_book" | Periodo de relación con el banco |
| "Credit_Limit" | Límite de crédito en la tarjeta de crédito |
| "Avg_Open_To_Buy" | Línea de crédito abierta para comprar (promedio de los últimos 12 meses) |
| "Total_Trans_Amt" | Monto total de la transacción (últimos 12 meses) |
| "Total_Ct_Chng_Q4_Q1" | Cambio en el recuento de transacciones (Q4 sobre Q1) |
|  |  |
|  |  |


Las modificaciones realizadas (preprocesamiento) se muestran a continuación.

# Integración y selección de los datos de interés a analizar 

## Carga del archivo 

```{r message=FALSE}
#getwd()
```

Se procede a abrir el archivo formato .csv y examinar el tipo de datos con los que R ha interpretado cada variable.  

```{r}
df <- data.frame(read.csv("BankChurners.csv", header=TRUE))
attach(df)
head(df)
```

## Análisis del archivo 

A continuación se muestra un resumen del contenido del dataframe:

```{r}
summary(df)
```

Se revisa la estructura del dataframe:

```{r message=FALSE, warning=FALSE}
str(df) 
```

## Selección de los datos de interés

Para el presente proyecto se utilizarán todas las variables presentes en el juego de datos a excepción de las dos últimas puesto que no se aplicará el análisis Naive Bayes.

```{r}
df <- df[,-(22:23)]
names(df)
```

## Análisis gráfico descriptivo 

Se elaboran gráficas por variable para tener un primer acercamiento y conocer más sobre su comportamiento:  

```{r}
sapply(df,class)
```

```{r message=FALSE, warning=FALSE}
library(ggplot2)

par(mfrow=c(2,2))

#p1 <- plot(CLIENTNUM, main="CLIENTNUM")
p2 <- plot(as.factor(Attrition_Flag), main="Attrition_Flag")
p3 <- hist(Customer_Age, main="Customer_Age")
p4 <- plot(as.factor(Gender), main="Gender")
p5 <- hist(Dependent_count, main="Dependent_count")
p6 <- plot(as.factor(Education_Level), main="Education_Level")
p7 <- plot(as.factor(Marital_Status), main="Marital_Status") 
p8 <- plot(as.factor(Income_Category), main="Income_Category")    
p9 <- plot(as.factor(Card_Category), main="Card_Category")  
p10 <- hist(Months_on_book, main="Months_on_book")
p11 <- plot(as.factor(Total_Relationship_Count), main="Total_Relationship_Count")
p12 <- hist(Months_Inactive_12_mon, main="Months_Inactive_12_mon")  
p13 <- hist(Contacts_Count_12_mon, main="Contacts_Count_12_mon")  
p14 <- hist(Credit_Limit, main="Credit_Limit")  
p15 <- hist(Total_Revolving_Bal, main="Total_Revolving_Bal")  
p16 <- hist(Avg_Open_To_Buy, main="Avg_Open_To_Buy")  
p17 <- hist(Total_Amt_Chng_Q4_Q1, main="Total_Amt_Chng_Q4_Q1")  
p18 <- hist(Total_Trans_Amt, main="Total_Trans_Amt")  
p19 <- hist(Total_Trans_Ct, main="Total_Trans_Ct")  
p20 <- hist(Total_Ct_Chng_Q4_Q1, main="Total_Ct_Chng_Q4_Q1")  
p21 <- hist(Avg_Utilization_Ratio, main="Avg_Utilization_Ratio")  
```

Los gráficos generados nos permiten explorar los datos de forma preliminar. Algunos de los insights que se pueden extraer son:

- Variables cuantitativas: presentan una alta dispersión en sus datos.  

- Variables cuanlitativas: se puede observar que el banco en cuestión presenta una mayor cantidad de clientes con cuentas activas que inactivas, existen más mujeres que hombres, la mayoría están solteros o casados  con estudios terminados y que usan la tarjeta de crédito categoría “Blue”.

******
# Limpieza de los datos
******

El dataset procesado se denomina ‘BankChurners_clean.csv’ y se encuentra alojado en este mismo repositorio.

******
##  Normalización de los datos cuantitativos y cualitativos
******

Estas normalizaciones tienen como objetivo uniformizar los formatos. En este caso no es necesario normalizarlos. Sin embargo, los valores perdidos o valores extremos (de haberlos), se tratarán más adelante.

Se detallan los tipos de datos por variable:  

```{r}
sapply(df, function(x) class(x))
```

******
## ¿Los datos contienen ceros o elementos vacíos? ¿Cómo gestionarías cada uno de estos casos? 
******

Este dataset en particular presenta una completitud del 100% como se demuestra a continuación:    

```{r}
sapply(df, function(x) sum(is.na(x)))
```
 
En el caso de haber encontrado elementos vacíos o nulos es conveniente conocer la fuente de los datos antes de proceder a eliminarlos ya que se puede estar perdiendo valiosa información. 
Lo que se hubiera hecho en este caso es una imputación de valores vacíos/nulos y, en medida de lo posible, evitar la eliminación de algún valor.
 
******
## Identificación y tratamiento de valores extremos. 
******

Se procede a hacer la exploración de outliers con el diagráma de caja y bigote, para posteriormente de acuerdo a un análisis por cada variable extraer e imputar los valores con la mediana de aquellas variables donde se haya considerado meritorio hacerlo.  

```{r}

par(mfrow=c(2,2))

#p1 <- boxplot(CLIENTNUM, main="CLIENTNUM")
p3 <- boxplot(Customer_Age, main="Customer_Age")
p5 <- boxplot(Dependent_count, main="Dependent_count")
p10 <- boxplot(Months_on_book, main="Months_on_book")
p12 <- boxplot(Months_Inactive_12_mon, main="Months_Inactive_12_mon")
p13 <- boxplot(Contacts_Count_12_mon, main="Contacts_Count_12_mon")  
p14 <- boxplot(Credit_Limit, main="Credit_Limit")  
p15 <- boxplot(Total_Revolving_Bal, main="Total_Revolving_Bal")  
p16 <- boxplot(Avg_Open_To_Buy, main="Avg_Open_To_Buy")  
p17 <- boxplot(Total_Amt_Chng_Q4_Q1, main="Total_Amt_Chng_Q4_Q1")  
p18 <- boxplot(Total_Trans_Amt, main="Total_Trans_Amt")  
p19 <- boxplot(Total_Trans_Ct, main="Total_Trans_Ct")  
p20 <- boxplot(Total_Ct_Chng_Q4_Q1, main="Total_Ct_Chng_Q4_Q1")  
p21 <- boxplot(Avg_Utilization_Ratio, main="Avg_Utilization_Ratio")  
```


De los diagramas se puede extraer la siguiente información:

- Simetría de la distribución de los datos.
- Detectar la presencia de valores atípicos o outliers.
- Ver cómo es la dispersión de los puntos con la mediana, los percentiles 25 y 75 y los valores máximos y mínimos.

Al revisar los diagramas generados se encuentra que:

La distribución no es simétrica para la mayoría de variables, y es simétrica en los casos de las variables: "Customer_Age", "Dependent_count" y "Months_on_book". 

Para la mayoría de variables se ha optado por mantener los valores originales con excepción de aquellos outliers encontrados para las variables: “”Customer_Age” y Total_Trans_Ct”.

A continuación se detalla un análisis variable por variable:

******
### Customer_Age
******

```{r}
x<-boxplot.stats(Customer_Age)$out
idx <- which(Customer_Age %in% x)
ca <- df$Customer_Age[idx] #Valores atípicos
min(ca)
max(ca)
length(ca)
ca
```
  
En este caso, es un poco extraño que únicamente 2 de 10 mil clientes superen los 70 años y por ello se puede considerar que se trata de valores que probablemente se ingresaron o calcularon erróneamente. Si se tuviera la fecha de nacimiento sería fácil comprobar la edad real de ese par de clientes, sin embargo al desconocer ese dato se procede a imputar.

```{r}
df$Customer_Age[df$Customer_Age>69] <- NA #Dejamos en NA solo los más extremos
df$Customer_Age[idx]
boxplot(df$Customer_Age)
```

```{r}
idx <- which(is.na(df$Customer_Age))
length(idx) #número de valores perdidos

for (i in 1:length(idx)){
index <- idx[i]
df[index,]$Customer_Age <- median(df$Customer_Age, na.rm=TRUE ) #imputación
}
df$Customer_Age[idx] #mostramos el resultado
```

******
### Months_on_book
******

```{r}
x<-boxplot.stats(Months_on_book)$out
idx <- which(Months_on_book %in% x)
mob <- df$Months_on_book[idx] #Valores atípicos
min(mob)
max(mob)
length(mob)
```
  
Como se observa, la variable 'Months_on_book' tiene 386 outliers. Sin embargo, dado que representa el período de pertenencia con la entidad financiera en meses va a ser normal el encontrar clientes muy antiguos (56 meses) o muy recientes (13 meses) por lo que no se los eliminará del dataset.

******
### Months_Inactive_12_mon
******

```{r}
x<-boxplot.stats(Months_Inactive_12_mon)$out
idx <- which(Months_Inactive_12_mon %in% x)
mi <- df$Months_Inactive_12_mon[idx] #Valores atípicos
min(mi)
max(mi)
length(mi)
```
  
La variable 'Months_Inactive_12_mon' tiene 331 outliers. Sin embargo, dado que pueden haber clientes que han permanecido inactivos entre 0-6 meses, este podría ser un parámetro a considerar para saber si el cliente está por suspender o no algún servicio bancario. Por lo tanto, no se los eliminarán del dataset.

******
### Contacts_Count_12_mon
******

```{r}
x<-boxplot.stats(Contacts_Count_12_mon)$out
idx <- which(Contacts_Count_12_mon %in% x)
cc <- df$Contacts_Count_12_mon[idx] #Valores atípicos
min(cc)
max(cc)
length(cc)
```
  
La variable 'Contacts_Count_12_mon' presenta 629 outliers pero dado el contexto de que pueden haber clientes con los cuales no se ha contactado entre 0-6 meses, este podría ser un parámetro a considerar para saber si el cliente está por suspender o no algún servicio bancario. Por lo tanto, no se los eliminarán del dataset.

******
### Credit_Limit
******

```{r}
x<-boxplot.stats(Credit_Limit)$out
idx <- which(Credit_Limit %in% x)
cl <- df$Credit_Limit[idx] #Valores atípicos
min(cl)
max(cl)
length(cl)
```
  
Dado que el límite de crédito puede variar dependiendo de muchos factores para a un cliente en específico se opta por mantenerlos.

******
### Avg_Open_To_Buy
******

```{r}
x<-boxplot.stats(Avg_Open_To_Buy)$out
idx <- which(Avg_Open_To_Buy %in% x)
avg <- df$Avg_Open_To_Buy[idx] #Valores atípicos
min(avg)
max(avg)
length(avg)
```
  
Dado que la variable 'Avg_Open_To_Buy' presenta 963 outliers y representa línea de crédito abierta para compra se mantienen los valores.

******
### Total_Amt_Chng_Q4_Q1
******

```{r}
x<-boxplot.stats(Total_Amt_Chng_Q4_Q1)$out
idx <- which(Total_Amt_Chng_Q4_Q1 %in% x)
tac <- df$Total_Amt_Chng_Q4_Q1[idx] #Valores atípicos
min(tac)
max(tac)
length(tac)
```
  
La variable 'Total_Amt_Chng_Q4_Q1' tiene 396 outliers y muestra los cambios transaccionales que pueden ser muy variables dependiendo del perfil de cada cliente, así que se opta por mantenerlos.

******
### Total_Trans_Amt
******

```{r}
x<-boxplot.stats(Total_Trans_Amt)$out
idx <- which(Total_Trans_Amt %in% x)
tta <- df$Total_Trans_Amt[idx] #Valores atípicos
min(tta)
max(tta)
length(tta)
```
  
La variable 'Total_Trans_Amt' tiene 896 outliers y muestra la totalidad de cantidad de transacciones que pueden ser muy variables de persona a persona, así que se opta por mantenerlos.

******
### Total_Trans_Ct
******

```{r}
x<-boxplot.stats(Total_Trans_Ct)$out
idx <- which(Total_Trans_Ct %in% x)
ttc <- df$Total_Trans_Ct[idx] #Valores atípicos
min(ttc)
max(ttc)
length(ttc)
```
  
La variable 'Total_Trans_Ct' tiene 2 outliers. Es extraño que se existan únicamente dos clientes que durante los últimos 12 meses hayan realizado casi 140 transacciones. Por ello se opta por imputar esos datos.


```{r}
df$Total_Trans_Ct[df$Total_Trans_Ct>137] <- NA #Dejamos en NA solo los más extremos
df$Total_Trans_Ct[idx]
boxplot(df$Total_Trans_Ct)
```

```{r}
idx <- which(is.na(df$Total_Trans_Ct))
length(idx) #número de valores perdidos

for (i in 1:length(idx)){
index <- idx[i]
df[index,]$Total_Trans_Ct <- median(df$Total_Trans_Ct, na.rm=TRUE ) #imputación
}
df$Total_Trans_Ct[idx] #mostramos el resultado
```

******
### Total_Ct_Chng_Q4_Q1
******

```{r}
x<-boxplot.stats(Total_Ct_Chng_Q4_Q1)$out
idx <- which(Total_Ct_Chng_Q4_Q1 %in% x)
tcc <- df$Total_Ct_Chng_Q4_Q1[idx] #Valores atípicos
min(tcc)
max(tcc)
length(tcc)
```
  
La variable 'Total_Ct_Chng_Q4_Q1' tiene 394 outliers y muestra el cambio en el conteo de las transacciones que pueden ser muy variables de cliente a cliente, así que se opta por mantenerlos.

******
# Exportación de los datos preprocesados
******

```{r}
# Exportación de los datos limpios en formato .csv
write.csv(df, "BankChurners_clean.csv")
```


# Análisis de los datos. 

## Selección de los grupos de datos que se quieren analizar/comparar (planificación de los análisis a aplicar). 

## Comprobación de la normalidad y homogeneidad de la varianza. 

## Aplicación de pruebas estadísticas para comparar los grupos de datos. En función  de los datos y el objetivo del estudio, aplicar pruebas de contraste de hipótesis,  correlaciones, regresiones, etc. Aplicar al menos tres métodos de análisis  diferentes. 


# Representación de los resultados a partir de tablas y gráficas. 


## Interpretacion de coeficientes (odds)

# Resolución del problema. A partir de los resultados obtenidos, ¿cuáles son las  conclusiones? ¿Los resultados permiten responder al problema?

# Código: Hay que adjuntar el código, preferiblemente en R, con el que se ha realizado la  limpieza, análisis y representación de los datos. Si lo preferís, también podéis trabajar en  Python.  


Project Link:https://github.com/wickedlexie/AnalisisPRA2

# Recursos   

Los siguientes recursos son de utilidad para la realización de la práctica:   

● Calvo M., Subirats L., Pérez D. (2019). Introducción a la limpieza y análisis de los datos.  Editorial UOC.   
● Megan Squire (2015). Clean Data. Packt Publishing Ltd.   
● Jiawei Han, Micheine Kamber, Jian Pei (2012). Data mining: concepts and techniques.  Morgan Kaufmann.   
● Jason W. Osborne (2010). Data Cleaning Basics: Best Practices in Dealing with Extreme  Scores. Newborn and Infant Nursing Reviews; 10 (1): pp. 1527-3369.   
● Peter Dalgaard (2008). Introductory statistics with R. Springer Science & Business Media.  
● Wes McKinney (2012). Python for Data Analysis. O’Reilley Media, Inc.   
● Tutorial de Github: https://guides.github.com/activities/hello-world. 

# Criterios de valoración   

Todos los apartados son obligatorios. La ponderación de los ejercicios es la siguiente: 

Los apartados 1, 2 y 6 valen 0,5 puntos.   
Los apartados 3, 5 y 7 valen 2 puntos.   
El apartado 4 vale 2,5 puntos.   

Se valorará la idoneidad de las respuestas, que deberán ser claras y completas. Las diferentes  etapas deberán justificarse y acompañarse del código correspondiente. También se valorará la  síntesis y claridad, a través del uso de comentarios, del código resultante, así como la calidad de  los datos finales analizados. 

# Formato y fecha de entrega  

Durante la semana del 21 al 25 de diciembre el grupo podrá entregar al profesor una entrega  parcial opcional. Esta entrega parcial es muy recomendable para recibir asesoramiento sobre la  práctica y verificar que la dirección tomada es la correcta. Se entregarán comentarios a los  estudiantes que hayan efectuado la entrega parcial pero no contará para la nota de la práctica.  

En la entrega parcial los estudiantes deberán entregar por correo electrónico, al profesor  encargado del aula, el enlace al repositorio Github con el que hayan avanzado.   

En referente a la entrega final, hay que entregar un único fichero que contenga el enlace Github,  el cual no se podrá modificar posteriormente a la fecha de entrega, donde haya:  

1. Una Wiki con los nombres de los componentes del grupo y una descripción de los  ficheros.
2. Un documento PDF con las respuestas a las preguntas y los nombres de los componentes  del grupo. Además, al final del documento, deberá aparecer la siguiente tabla de  contribuciones al trabajo, la cual debe firmar cada integrante del grupo con sus iniciales. Las iniciales representan la confirmación de que el integrante ha participado en dicho  apartado. Todos los integrantes deben participar en cada apartado, por lo que,  idealmente, los apartados deberían estar firmados por todos los integrantes. 

| **Contribuciones** | **Firma** |
|-:|:-:|
| Investigación previa  | DFDO (dfdavila)<br>Mónica Alexandra Gómez Martínez |
| Redacción de las respuestas  | DFDO (dfdavila)<br>Mónica Alexandra Gómez Martínez |
| Desarrollo código  | DFDO (dfdavila)<br>Mónica Alexandra Gómez Martínez |

3. Una carpeta con el código generado para analizar los datos. 
4. El fichero CSV con los datos originales. 
5. El fichero CSV con los datos finales analizados.  

Este documento de entrega final de la Práctica 2 se debe entregar en el espacio de Entrega y  Registro de AC del aula antes de las 23:59 del día 5 de enero. No se aceptarán entregas fuera  de plazo.